ACORDAO-COMPLETO-2351017

ACÓRDÃO DE RELAÇÃO

ACÓRDÃO DE RELAÇÃO 3286/2019 ATA 15/2019 - SEGUNDA CÂMARA

Acórdão 3286/2019-TCU-Segunda Câmara
	Considerando que tratam os autos de tomada de contas especial instaurada pela Superintendência do Desenvolvimento do Nordeste (Sudene) em desfavor de Albano do Prado Pimentel Franco, como então Governador do Estado de Sergipe (gestão:1995-2002) , Jorge Araújo, como então secretário estadual da Casa Civil de Sergipe, Antônio Roberto Rocha Messias, como então secretário adjunto da Casa Civil de Sergipe; Carlos Tavares, como então coordenador especial de Defesa Civil de Sergipe, e Manoel Gomes de Oliveira, como então consultor técnico da Casa Civil, diante da parcial impugnação dos dispêndios inerentes ao Convênio 17/98 celebrado entre a Sudene e a aludida unidade da federação sob o valor total de R$ 859.404,00 para implementar o Programa Emergencial de Frentes Produtivas, no período de junho a agosto de 1998, ante as ações concernentes ao custeio de obras e outras ações assistenciais nos municípios atingidos pela seca em face da Portaria 48, de 1998, da extinta Secretaria Especial de Políticas Regionais, tendo a vigência do ajuste sido prevista para o período de 31/7/1998 a 31/1/1999;
	Considerando que a Sudene realizou a visita in loco sobre a sede da Defesa Civil em Sergipe e emitiu o relatório à Peça 9 (p.29-32) , em 25/8/1999, assinalando que os dispêndios efetuados durante a vigência do convênio estariam de acordo com a então vigente IN STN n.º 1, de 1997;
	Considerando, contudo, que, na ocasião, teriam sido apontados como irregulares os dispêndios sob o valor de R$ 382.349,00 por terem sido realizados fora da vigência do ajuste, no período de 25/5 a 6/7/1999;
	Considerando que, no seu parecer, a unidade técnica teria vislumbrado a possibilidade de afastar a irregularidade concernente à realização dos dispêndios após a vigência do convênio, ante a jurisprudência do TCU no sentido de, nesses casos, condenar os responsáveis quando restar evidenciada a falta de utilização dos recursos federais no objeto pactuado;
	Considerando que, por esse prisma, foi realizada a citação do Estado de Sergipe em decorrência da ausência de aplicação do valor referente à contrapartida estabelecida no referido convênio, já que essa irregularidade ensejaria a devolução da parcela dos recursos federais usadas para, indevidamente, substituir os recursos da contrapartida na execução do ajuste a fim de manter a proporcionalidade estabelecida inicialmente no ajuste;
	Considerando que, transcorrido o prazo fixado, o Estado de Sergipe não se manifestou, passando à condição de revel, com o prosseguimento ao processo, nos termos do art. 12, § 3º, da Lei 8.443, de 1992;
	Considerando que, com anuência do MPTCU, a então Secex-SE propôs a fixação do novo e improrrogável prazo de quinze dias para o Estado de Sergipe efetuar e comprovar o recolhimento do débito;
	Considerando, todavia, que o eventual afastamento da responsabilidade dos gestores não pode ser feito aprioristicamente, sem a efetiva citação dos responsáveis, já que eles devem efetivamente comprovar a regularidade e economicidade dos aludidos dispêndios ante a presunção legal de dano ao erário gerada pela realização desses dispêndios fora da vigência do ajuste, nos termos do art. 113 da Lei n.º 8.666, de 1993;
	Os Ministros do Tribunal de Contas da União, reunidos em Sessão de 2ª Câmara, ACORDAM, por unanimidade, com fundamento no art. 143, inciso V, alínea "e", do Regimento Interno do TCU, aprovado pela Resolução nº 246, de 2011, em determinar que, já tendo sido promovida a citação do Estado de Sergipe, a unidade técnica promova a efetiva citação de todos os gestores responsáveis pela realização dos dispêndios fora da vigência do ajuste, já que eles devem efetivamente comprovar a regularidade e economicidade desse dispêndios ante a presunção legal de dano ao erário, nos termos do art. 113 da Lei n.º 8.666, de 1993, e prolatar a determinação abaixo indicada.
1. Processo TC-Processo 015.653/2018-8 (TOMADA DE CONTAS ESPECIAL) 
	1.1. Responsáveis: Albano do Prado Pimentel Franco (CPF XXX.533.915-XX) ; Antônio Roberto Rocha Messias (CPF XXX.052.125-XX) ; Carlos Tavares (CPF XXX.606.898-XX) ; Governo do Estado de Sergipe (CNPJ 13.128.798/0001-01) ; Jorge Araújo (CPF XXX.049.425-XX) e Manoel Gomes de Oliveira (CPF XXX.723.205-XX) .
	1.2. Entidade: Estado de Sergipe.
	1.3. Relator: Ministro-Substituto André Luís de Carvalho.
	1.4. Representante do Ministério Público: Procurador Marinus Eduardo De Vries Marsico.
	1.5. Unidade Técnica: Secretaria do TCU no Estado de Sergipe (Sec-SE) .
	1.6. Representação legal: 
	1.6.1. Andre Luís Santos Meira (OAB/SE 423-A) entre outros, representando o Governo do Estado de Sergipe; 
	1.6.2. Álvaro Figueiredo Maia de Mendonça Junior (OAB/PE 14.265) , representando Albano do Prado Pimentel Franco; 
	1.7. Determinar que a Sec-SE envie a cópia do presente Acórdão, acompanhado do parecer da unidade técnica, ao Estado de Sergipe, para ciência, reabrindo a possibilidade de o ente federado se manifestar nestes autos, em resposta à sua original citação no presente feito.

Segunda Câmara

Estado de Sergipe.

Albano do Prado Pimentel Franco (CPF XXX.533.915-XX); Antônio Roberto Rocha Messias (CPF XXX.052.125-XX); Carlos Tavares (CPF XXX.606.898-XX); Governo do Estado de Sergipe (CNPJ 13.128.798/0001-01); Jorge Araújo (CPF XXX.049.425-XX) e Manoel Gomes de Oliveira (CPF XXX.723.205-XX).

ACORDAO-COMPLETO-2565446

Acórdão de Relação 8782/2022 - Segunda Câmara

Acórdão de Relação

ANDRÉ DE CARVALHO

Procurador Marinus Eduardo De Vries Marsico.

TOMADA DE CONTAS ESPECIAL (TCE)

Secretaria do TCU no Estado de Sergipe (Sec-SE).